# 关于拟上市公司股权激励的会计处理

提问人：wx_62efacfdea61 时间：2023-05-26 12:54:18
背景：某拟上市公司对员工实施股权激励， 2020 年 5 月发布股权激励方案，拟激励员工共 500 万股股份。
根据股权激励方案， 2020 年 5 月授予受激励员工共 200 万股（即受激励股份总数的40%），授予价格为 2019 年的经审计每股净资产； 2021 年 5 月，根据考核情况，员工有权选择按照 2020 年的经审计每股净资产价格购买公司股份，购买股份上限数量为 150 万股（即受激励股份总数的30%）； 2022 年 5 月，根据考核情况，员工有权选择按照2021 年的经审计每股净资产价格购买公司股份，购买股份上限数量为 150 万股（即受激励股份总数的30%）。上述授予股份的服务期截至 2028 年 12 月 31 日，服务期内离职，实际控制人将按照6%的年化利率回购股份。
针对上述情形，请教各位老师：
2021 年 5 月及 2022 年 5 月授予的股份，何时应该开始做股份支付会计处理？是股权激励方案发布时点，即 2020 年 5月？还是授予时点，即分别在 2021 年 5 月和 2022 年 5 月？
2021 年 5 月及 2022 年 5 月授予的股份，若是在 2020 年 5 月即开始做股份支付，那么是认定为限制性股票还是期权？
若是认定为限制性股票，授予价格在 2020 年 5 月如何确定？若是认定为期权，行权价格在 2020 年 5 月如何确定？
谢谢

回答人：chenyiwei
1 、该方案是一个整体（只是分为不同批次行权，对应的业绩条件不同），因此授予日都是股东大会通过日，并不是以实际行使权利购买之日作为授予日。整体股份支付费用在自授予日至服务期届满日（ 2028 年 12 月 31 日）之间的期限内分摊。
2 、该安排总体上更偏向于期权，其于授予日的公允价值确定可采用期权定价模型，但因为在等待期中间行权，行权后即变为限制性股票，故其估值仍有特殊性。建议咨询股权激励估值方面的专业人士。

回答人：chenyiwei
1 、该方案是一个整体（只是分为不同批次行权，对应的业绩条件不同），因此授予日都是股东大会通过日，并不是以实际行使权利购买之日作为授予日。整体股份支付费用在自授予日至服务期届满日（ 2028 年 12 月 31 日）之间的期限内分摊。
2 、该安排总体上更偏向于期权，其于授予日的公允价值确定可采用期权定价模型，但因为在等待期中间行权，行权后即变为限制性股票，故其估值仍有特殊性。建议咨询股权激励估值方面的专业人士。